【裁判字號】    92,上訴,1555
【裁判日期】    920626
【裁判案由】    竊盜
【裁判全文】
臺灣高等法院刑事判決                          九十二年度上訴字第一五五五號
    上  訴  人
    即  被  告  癸○○
右上訴人因竊盜案件，不服臺灣士林地方法院九十一年度易字第八八五號，中華民國
九十二年三月三十一日第一審判決（起訴案號：臺灣士林地方法院檢察署九十一年度
偵字第七六三０號、八二六四號，移送併案審理案號：臺灣士林地方法院檢察署九十
二年度偵字第四六七號、第七四四號、第二０八六號、第二一九四號、臺灣板橋地方
法院檢察署九十一年度偵字第一七八一二號、第一八一二八號，臺灣臺北地方法院檢
察署九十二年度偵字第六三九六號），提起上訴，本院判決如左：
    主  文
原判決撤銷。
癸○○以犯竊盜罪為常業，累犯，處有期徒刑壹年陸月，並應於刑之執行前，令入勞
動場所強制工作參年。
    事  實
一、癸○○前曾因多次犯竊盜罪，分別經臺灣臺北地方法院、臺灣士林地方法院論罪
    科刑確定並執行，詳如附表所載。又因犯竊盜罪，經臺灣士林地方法院於民國（
    下同）八十六年一月十四日判處有期徒刑八月，於八十六年七月二十二日執行完
    畢。再因犯竊盜罪，經臺灣士林地方法院認定有犯竊盜罪之習慣，於八十七年三
    月三十一日判處有期徒刑壹年，並應於刑之執行前，令入勞動場所強制工作參年
    ；嗣經同法院於九十年三月十六日以九十年度聲字第三六四號裁定，免予繼續執
    行強制工作，有期徒刑部分，甫於九十年十二月三十一日執行完畢。
二、癸○○因無固定職業賴以維生，仍不知悛悔，復意圖為自己不法之所有，欲憑藉
    竊盜他人財物以之為謀生之來源而賴以維生，而為下列之常業竊盜行為：
  (一)於九十一年七月十八日凌晨零時許，在台北市○○區○○路三五號前，竊取不詳
    姓名之人所有之腳踏車二輛；經路人呂耕宇當場發覺，報警查獲。
  (二)於九十一年七月三十日晚上八時許，在台北市○○區○○街六五巷十三號乙○○
    管理之「混元無極九龍堂」，見四下無人，徒手竊取堂內神像上之金牌一面（重
    約兩錢）；嗣經乙○○報警處理，經警於九十年七月三十日晚間八時三十分許，
    在台北市○○區○○街六五巷十三號發現癸○○褲子口袋內有前述失竊之金牌，
    而查獲。
  (三)於九十一年九月十一日凌晨三時三十分許，在臺北縣三重市○○○路五七巷三一
    弄十四號前，在路邊撿拾曬衣架鐵絲，開啟庚○○所有之腳踏車之車鎖，而竊取
    庚○○所有之腳踏車一輛；甫得手欲將竊得之腳踏車牽離現場時，為警當場查獲
    ，並扣得其行竊使用之曬衣架鐵絲一支。
  (四)於九十一年九月十六日下午二時三十分，在台北縣中和市○○路一八二號大潤發
    大賣場，竊得賣場內之豬肉乾一包（價值新臺幣一百九十元）；甫得手欲離去時
    ，即為大賣場職員戊○○發覺報警查獲。
  (五)於九十一年十二月二十二日上午十一時三十分許，在台北市大同區○○○路四五
    九十一年十二巷三弄十九號一樓緣霖素食店前，竊取丁○○腳踏車一部；嗣於九
    十一年十二月二十二日下午五時十分許於台北市○○區○○街九十號前，經警發
    現其所奇成之腳踏車係竊贓，而查獲。
  (六)於九十一年十二月二十九日凌晨四時五十分許，在台北市○○區○○街五三巷二
    九號前，竊取辛○○所有之腳踏車一輛；得手後欲離去時，為辛○○發覺報警查
    獲。
  (七)於九十二年一月二十日清晨五時許，因見臺北市○○○○路四十五巷三十號壬○○住處之門未鎖，即進入該壬○○之住宅（侵入住宅部分未據告訴），在客廳桌
    上竊得壬○○之皮夾一個，內有南山人壽保險公司信用卡、臺新銀行信用卡、臺
    新銀行金融卡、華南銀行金融卡、駕照、
    七千七百元。
  (八)於九十二年一月二十日十時許，路過臺北市中山區○○○路三五三巷二十一號慈
    惠堂，見裡面無人，即進入廟內在大堂神桌上竊得神像一尊及巧克力一盒；得手
    後欲離去之際，為該堂副堂主甲○○○發覺，報警查獲。
  (九)於九十二年二月十五日下午二時許，在台北市○○○路一一八巷十六號前竊取己○○所有之腳踏車一輛；甫得手牽至台北市大同區○○○路一一八巷五十號前，
    即為趕至之警員逮獲。
  (十)於九十二年二月十七日上午十一時許，在台北市○○路○段十二號，竊取丙○○
    所有之腳踏車一輛；嗣於九十二年二月十七日上午十一時五十五分許，在台北市
    大同區○○路○段三十號前為警查獲。
二、案經臺北市政府警察局大同分局報請臺灣士林地方法院檢察署檢察官偵查聲請簡
    易判決處刑，經原法院認為不宜逕以簡易判決處刑，改依通常程序審理及併案審
    理，及由檢察官移送併辦。
    理  由
一、右揭犯罪事實，業據上訴人即被告癸○○於警訊、偵查中、原審及本院審理中均
    自白不諱；核與被害人乙○○、庚○○、戊○○、丁○○、辛○○、己○○、丙○○、壬○○、甲○○○、及證人呂耕宇指述之情節相符，並有各該被害人立具
    之贓物認領保管單及扣案曬衣架鐵絲一支可資佐證。銀行信用卡查詢資料等在卷
    可稽。被告於警訊、偵查中、原審及本院審理中所為任意性自白核與事實相符，
    自屬可信。次查，公訴人雖認被告癸○○係持活動板手（未扣案，無從證明係足
    供兇器使用之器具）為工具，於九十一年七月十八日凌晨零時許，在台北市○○
    區○○路三五號前，竊取不詳姓名之人所有腳踏車二輛云云；然訊之被告癸○○
    堅決否認有持活動板手為工具，辯稱：係徒手扳開鎖頭等語。本院經遍閱全卷，
    並查無被告係以活動板手竊取此部分腳踏車之相關資料；另參諸被告其餘多次竊
    盜行為均係以徒手行竊觀之，被告所辯：係以徒手為之乙節，尚可採信。本件事
    證明確，被告犯行洵堪認定，應予依法論科。
二、再查，被告於警詢中迭次供陳渠並無職業（詳見各次警詢筆錄）；其於短短八個
    月內即行竊多達十次，多次為警查獲後仍再行犯案；在原法院審理中復供承：（
    竊取腳踏車用途）去變賣因無錢生活云云（見原審卷第六十七頁）。足徵被告係
    以同一竊盜犯罪之意思反覆為之，且於犯罪當時係以竊盜作為謀生之職業，賴以
    維生；核被告所為，係犯刑法第三百二十二條常業竊盜罪。公訴人認被告係犯刑
    法第三百二十條第一項之竊盜罪，尚有未洽，起訴法條應予變更。又，公訴意旨
    雖僅就被告於九十一年七月十八日凌晨零時許，在台北市○○區○○路三五號前
    ，竊取不詳姓名之人所有腳踏車二輛，及於九十一年七月三十日晚上八時許，在
    台北市○○區○○街六五巷十三號竊取神像上之金牌一面之竊盜犯行提起公訴；
    然，本判決犯罪事實欄所載其他部分之竊盜犯行，核與公訴人已起訴部分之竊盜
    犯行同屬實質上之同一常業竊盜罪，並經檢察官函請併案審理，本院自得併予審
    判。又查，被告前因犯竊盜罪，經臺灣士林地方法院於八十六年一月十四日判處
    有期徒刑八月，於八十六年七月二十二日執行完畢；再因犯竊盜罪，經臺灣士林
    地方法院認定有犯竊盜罪之習慣，於八十七年三月三十一日判處有期徒刑壹年，
    並應於刑之執行前，令入勞動場所強制工作參年；嗣經同法院於九十年三月十六
    日以九十年度聲字第三六四號裁定，免予繼續執行強制工作，有期徒刑部分，甫
    於九十年十二月三十一日執行完畢，有本院被告全國前案記錄表附卷可稽；其於
    前案有期徒刑執行完畢後五年內，再犯有期徒刑以上之本罪，為累犯，應依法加
    重其刑。
三、原審據以論罪科刑，固非無見。惟未及就被告竊取慈惠堂神像一尊及巧克力一盒
    ，及壬○○所有皮夾一個之竊盜犯行併予審判，尚有未洽。被告之上訴意旨指摘
    原審量刑過重，雖無理由；然原判決既有前述之可議，仍屬無可維持，應由本院
    將原判撤銷改判。爰審酌被告於本院審理中對於所犯竊行固均坦承不諱，態度良
    好；然其於短短八個月內即行竊多達十次，多次為警查獲後仍再行犯案，對於被
    害人及社會治安已然造成重大危害；再衡量被告其餘之犯罪目的、犯罪時所受之
    刺激、犯罪之手段、犯人之生活狀況、品行、智識程度犯罪所生之危險或損害等
    一切情狀，判處如主文所示之刑。末查，被告前曾因多次犯竊盜罪，分別經臺灣
    臺北地方法院、臺灣士林地方法院論罪科刑確定並執行，詳如附表所載；又因犯
    竊盜罪，經臺灣士林地方法院於八十六年一月十四日判處有期徒刑八月，於八十
    六年七月二十二日執行完畢；再因犯竊盜罪，經臺灣士林地方法院認定有犯竊盜
    罪之習慣，於八十七年三月三十一日判處有期徒刑壹年，並應於刑之執行前，令
    入勞動場所強制工作參年；嗣經同法院於九十年三月十六日以九十年度聲字第三
    六四號裁定，免予繼續執行強制工作，有期徒刑部分，甫於九十年十二月三十一
    日執行完畢，有本院被告全國前案記錄表附卷可稽。乃猶不知悛悔，於執行完畢
    數月內，即故態復萌，再以同一行為方式，竊取他人物品，於短短八月內行竊多
    達十件；且被告亦自承渠（竊取腳踏車用途）去變賣因無錢生活等語；顯見其犯
    罪之惡習仍未戒除而有犯罪習慣且以犯竊盜罪為常業；為藉由保安處分之強制力
    ，令其參與勞動，訓練其職業技能並養成勞動習慣，改正不良習性，使之將來能
    適應社會生活，爰依竊盜犯贓物犯保安處分條例第三條第一項第一、二款之規定
    ，諭知令被告於刑之執行前，應入勞動場所強制工作三年，以期能收矯治教化之
    效。扣案之曬衣架鐵絲一支雖為被告供犯竊盜犯罪所用之物，然並非屬被告所有
    ，故毋庸依併予宣告沒收，附此敘明。
據上論斷，應依刑事訴訟法第三百六十九條第一項前段、第三百六十四條、第二百九
十九條第一項前段、第三百條，刑法第三百二十二條、第四十七條，竊盜犯贓物犯保
安處分條例第三條第一項第一、二款、第四條、第五條第一項前段判決如主文。
本案經檢察官林炳雄到庭執行職務。
中      華      民      國    九十二    年      六      月    二十六    日
                              臺灣高等法院刑事第十二庭
                                  審判長法  官  陳  志  洋
                                        法  官  沈  宜  生
                                        法  官  陳  博  志
右正本證明與原本無異。
如不服本判決，應於收受送達後十日內向本院提出上訴書狀，其未敘述上訴之理由者
並得於提起上訴後十日內向本院補提理由書（均須按他造當事人之人數附繕本）。
                                        書記官  陳  嘉  文
中      華      民      國    九十二    年      六      月     三十     日
附錄：本案論罪科刑法條全文
刑法第三百二十二條：
  以犯竊盜罪為常業者，處一年以上七年以下有期徒刑。
竊盜犯贓物犯案處分條例第三條第一項：
  十八歲以上之竊盜犯、贓物犯，有左列情形之一者，得於刑之執行前，令入勞動場
  所強制工作：
  一、有犯罪之習慣者。
  二、以犯竊盜罪或贓物罪為常業者。
竊盜犯贓物犯保安處分條例第四條：
  依本條例所為之保安處分及其期間，由法院以判決諭知。
竊盜犯贓物犯保安處分條例第五條第一項：
  依本條例宣告之強制工作處分，其執行以三年為期。但執行已滿一年六個月，而執
  行機關認為無繼續執行之必要者，得檢具事證，報請檢察官聲請法院免予繼續執行
  。
附表：
┌─┬──────────┬────────┬──────┬──────┐
│編│判決日期            │判決法院        │刑度        │執行完畢日期│
│號│                    │                │            │            │
├─┼──────────┼────────┼──────┼──────┤
│一│六十七年十月十二日  │台灣台北地方法院│有期徒刑六月│六十八年七月│
│  │                    │                │            │三十一日    │
├─┼──────────┼────────┼──────┼──────┤
│二│六十八年十二月十五日│台灣台北地方法院│有期徒刑一年│七十年二月二│
│  │                    │                │四月        │十一日      │
├─┼──────────┼────────┼──────┼──────┤
│三│七十五年十二月十九日│台灣士林地方法院│罰金四千元  │七十六年三月│
│  │                    │                │            │十六日      │
├─┼──────────┼────────┼──────┼──────┤
│四│七十九年三月八日    │同右            │有期徒刑六月│七十九年十一│
│  │                    │                │            │十二日      │
├─┼──────────┼────────┼──────┼──────┤
│五│八十年六月四日      │同右            │拘役二十一日│八十年五月二│
│  │                    │                │            │十八日      │
├─┼──────────┼────────┼──────┼──────┤
│六│八十一年二月十九日  │同右            │有期徒刑四月│與編號七案定│
│  │                    │                │            │應執行刑為有│
├─┼──────────┼────────┼──────┼──────┤
│七│八十一年五月十八日  │同右            │有期徒刑六月│期徒刑八月，│
│  │                    │                │            │於八十一年十│
│  │                    │                │            │月二十八日執│
│  │                    │                │            │行完畢      │
└─┴──────────┴────────┴──────┴──────┘


司法院資訊處製作；財團法人民間司法改革基金會備份。
